臺灣高雄地方法院民事判決　　　　　　　 110年度金字第32號
原　　　告　　郭玹佑　



訴訟代理人　　郭峻豪律師
被　　　告　　周瑞慶　

上列當事人間請求損害賠償事件，本院於民國110 年9 月9 日言
詞辯論終結，判決如下：
    主      文
被告應給付原告新臺幣貳佰陸拾萬元，及自民國一一○年六月二
十二日起至清償日止，按週年利率百分之五計算之利息。
訴訟費用由被告負擔。
本判決於原告以新臺幣捌拾陸萬元供擔保後，得假執行。但被告
如以新臺幣貳佰陸拾萬元為原告預供擔保後，得免為假執行。
    事實及理由
壹、程序部分：
    被告經合法通知無正當理由未於言詞辯論期日到場，核無民
    事訴訟法第386 條各款所列情形，爰依原告聲請，由其一造
    辯論而為判決。
貳、實體部分：
一、原告主張：被告明知非依銀行法組織登記之銀行，不得經營
    收受存款業務，不得收受投資或使加入為股東或其他名義，
    向多數人或不特定人收受款項或吸收資金，而約定或給付與
    本金顯不相當之紅利、利息、股息或其他報酬，竟與訴外人
    、文智和、張辰鐘等人先於民國102 年10月23日以資本額新
    臺幣（下同）600 萬元設立登記「圓富科技有限公司」（下
    稱圓富科技公司) ，由被告擔任實際負責人，共同以「合夥
    金」之名義對外吸收資金，並於103 年4 月16日將圓富科技
    公司更名為「億圓富投資控股股份有限公司」（下稱億圓富
    控股公司），另再成立巨富景投資控股股份有限公司( 下稱
    巨富景公司) 、圓富資產管理股份有限公司（嗣後更名為千
    鼎資產管理股份有限公司) 、億圓富投資顧問股份有限公司
    、揚正園藝股份有限公司、京兆豐生機股份有限公司等公司
    ，並以億圓富控股公司為母公司，上開公司為子公司而成立
    「億圓富集團」，且由被告自任為億圓富集團總裁，與文智
    和、張辰鐘及訴外人吳丞豐、李榆熙等人佯以投資股權將獲
    取巨額利潤、集團未來將上市、上櫃等情取信於投資人，致
    原告陷於錯誤，陸續於105 年11月間出資以自己及家人為名
    義匯款如附表編號1 至4 所示之金額，共260 萬元至巨富景
    公司設於第一銀行建成分行之帳戶。嗣被告因違反銀行法、
    刑法詐欺取財等罪，經本院刑事庭一審判決有罪，原告迄今
    均未分得任何紅利或利息，亦無法取回投資本金，因此受有
    260 萬元之損害，爰依侵權行為法律關係請求被告加計法定
    利息賠償等語，並聲明：（一）被告應給付原告260 萬元，
    及自起訴狀繕本送達翌日起至清償日止，按週年利率百分之
    5 ％計算之利息。（二）願供擔保，請准宣告假執行。
二、被告未於言詞辯論期日到場，亦未提出準備書狀作何聲明或
    陳述。
三、得心證之理由：
（一）按因故意或過失，不法侵害他人之權利者，負損害賠償責
      任。違反保護他人之法律，致生損害於他人者，負賠償責
      任。民法第184 條第1 項前段、第2 項定有明文。又除法
      律另有規定者外，非銀行不得經營收受存款。銀行法第29
      條第1 項定有明文。此項規定，旨在保障存款人權益，使
      其免受不測之損害，自屬保護他人之法律。同法第29條之
      1 規定，以借款、收受投資、使加入為股東或其他名義，
      向多數人或不特定之人收受款項或吸收資金，而約定或給
      付與本金顯不相當之紅利、利息、股息或其他報酬者，以
      收受存款論。係為保障社會投資大眾之權益，及有效維護
      經濟金融秩序，而將此種脫法收受存款行為擬制規定為收
      受存款。故有違反銀行法而造成損害，違反銀行法之人均
      應負損害賠償責任（最高法院103 年度台上字第1198號判
      決意旨參照）。另按刑事訴訟判決所認定之事實，固非當
      然有拘束民事訴訟判決之效力，但民事法院調查刑事訴訟
      原有之證據，而斟酌其結果以判斷事實之真偽，並於判決
      內記明其得心證之理由，即非法所不許（最高法院49年度
      台上字第929 號判決意旨參照）。
（二）經查：被告明知非依銀行法組織登記之銀行，不得經營收
      受存款業務，不得收受投資或使加入為股東或其他名義，
      向多數人或不特定人收受款項或吸收資金，而約定或給付
      與本金顯不相當之紅利、利息、股息或其他報酬，竟與文
      智和、張辰鐘、吳丞豐、李榆熙等人以億圓富控股公司為
      母公司、巨富景公司等公司為子公司，成立「億圓富集團
      」，被告並自任為「億圓富集團」總裁，佯以投資股權將
      獲取巨額利潤、集團未來將上市、上櫃等情取信於投資人
      ，向不特定投資人吸收款項，約定給付與本金顯不相當之
      紅利及利息，及於公開招募投資人投資時，未經向主管機
      關申報生效，出售億圓富控股公司股票予股資人，誘使投
      資人誤以為能獲得高額利息，因而陷於錯誤參與投資。故
      於103 年9 月起乃以「T3系統」模式，由投資人將投資金
      額以現金交付或匯入指定帳戶，並簽署「附條件買賣總契
      約」後，「億圓富集團」即將億圓富控股公司股票以每股
      50元換算，每投資1 單位可得1,000 股股份，將股票過戶
      並交付投資人而出售之；俟投資屆期，投資人可將股票返
      還公司取回投資款項或選擇繼續持有股票，另「億圓富集
      團」於投資期間則以「顧問費」及「保管費」（股票保管
      費）名義，按月分別給付投資人投資金額1.5 ％及0.5 ％
      ，總計2 ％作為利息，換算年利率後，保證獲利24％，致
      原告陷於錯誤，分別以自己、弟郭玹志及母蘇淑媛之名義
      依指示匯款如附表編號1至4所示之金額共260萬元至巨富
      景公司設於第一銀行建成分行之帳戶，共計投資260萬元
      等事實，業據原告提出與其所述相符之本院106年度原金
      重訴字第1號、108年度金重訴字第1號刑事判決、匯款單4
      紙、T3投資人附表、原告及郭炫志身分證影本、T3收據等
      件為證（見審金字卷第17頁至第541頁）。
      而被告對於原告主張之上開事實，經合法通知未於言詞辯
      論期日到場，亦未提出準備書狀加以爭執，依民事訴訟法
      第280條第3項前段準用同條第1項前段規定，應視同自認
      ，從而，原告前揭主張自堪信為真。
（三）參以被告上開行為，所犯共同法人之行為負責人犯銀行法
      第125 條第1 項後段之非法經營銀行業務罪等罪名，業經
      本院106 年度原金重訴字第1 號、108 年度金重訴字第1
      號、臺灣高等法院高雄分院109 年度金上重訴字第12號案
      件審理後，認定被告犯共同法人之行為負責人犯銀行法第
      125 條第1 項後段之非法經營銀行業務罪，而判處有期徒
      刑13年8 月，併科罰金5 億元在案，並經本院依職權調取
      該案偵審卷宗電子卷證查明屬實，且有上開刑事判決在卷
      可稽。是以，被告共同創立「億圓富集團」並自任為集團
      總裁，違反銀行法前揭規定而違法吸金，致原告受有損害
      260 萬元，原告主張被告故意不法侵害原告權利，並已違
      反保護他人之法律加損害於原告，自屬可採，則原告依民
      法第184 條第1 項前段、第2 項規定，請求被告賠償其26
      0 萬元，即屬有據。
四、綜上所述，原告依侵權行為法律關係，請求被告給付260 萬
    元，及自起訴狀繕本送達翌日即110 年6 月22日（見審金字
    卷第555 頁送達證書）起至清償日止，按週年利率5 ％計算
    之利息，為有理由，應予准許。
五、原告陳明願供擔保，聲請宣告假執行，核無不合，爰酌定相
    當擔保金額准許之。被告雖未陳明願供擔保免為假執行，爰
    依職權暨酌定相當擔保金額後併予免為假執行之宣告。
六、訴訟費用負擔之依據：民事訴訟法第78條。
中    華    民    國   110    年    9    月     30    日
                  民事第三庭  法  官  鄭珮玟
以上正本係照原本作成。
如對本判決上訴，須於判決送達後20日內向本院提出上訴狀。如
委任律師提起上訴者，應一併繳納上訴審裁判費。
中    華    民    國   110    年    9    月     30    日
                              書記官  王芷鈴
附表：原告投資金額明細表
┌──┬───────┬────────┬────┐
│編號│日期          │匯款金額(新臺幣)│匯款人  │
├──┼───────┼────────┼────┤
│ 1  │105年11月1日  │  100,000元     │郭玹佑  │
├──┼───────┼────────┼────┤
│ 2  │105年11月8日  │1,000,000元     │郭玹志  │
├──┼───────┼────────┼────┤
│ 3  │105年11月24日 │1,000,000元     │郭玹志  │
├──┼───────┼────────┼────┤
│ 4  │105年11月25日 │  500,000元     │蘇淑媛  │
├──┼───────┼────────┼────┤
│合計│              │2,600,000元     │        │
└──┴───────┴────────┴────┘